【裁判字號】    92,易,1944
【裁判日期】    920926
【裁判案由】    違反著作權法
【裁判全文】
臺灣臺中地方法院刑事判決                        九十二年度易字第一九四四號
    公  訴  人  臺灣臺中地方法院檢察署檢察官
    被      告  戊○○
右列被告因違反著作權法案件，經檢察官提起公訴（九十一年度偵字第二０三九六號
），本院判決如左：
    主  文
戊○○以明知為侵害著作權之物，意圖散布而陳列之方法侵害他人之著作權，累犯，
處有期徒刑伍月，如易科罰金以銀元佰元即新台幣玖佰元折算壹日。
扣案如附表所示之物均沒收。
    事  實
一、戊○○前曾因違反著作權法案件，經臺灣士林地方法院以九十年度簡字第五三五
    號判處有期徒刑四月確定，並於民國（下同）九十年九月十三日易科罰金而執行
    完畢；詎猶不知悔改，明知如附表所示之任賢齊等歌手演唱之「一個人」等歌曲
    之音樂光碟片，均係未經著作權人滾石國際音樂股份有限公司等（詳如附表所示
    著作權人公司）授權而擅自重製之盜版物品，竟意圖散布，於九十一年十月十七
    日下午某時許，在臺中縣龍井鄉○○街夜市，公眾得出入之場所擺設攤位，公開
    陳列前開盜版音樂光碟片，預備販售予不特定人，以賺取不法利益。嗣於同日下
    午五時許，為警在上揭攤位當場查獲，並扣得如附表所示盜版音樂光碟片五百四
    十二片（另扣得未經告訴權人告訴之音樂光碟片七十六片）。
二、案經滾石國際音樂股份有限公司等著作權人公司告訴由內政部警政署保安警察第
    二總隊第三大隊報告臺灣臺中地方法院檢察署檢察官偵查起訴。
    理  由
一、訊據被告戊○○矢口否認涉有前揭違反著作權法之犯行，辯稱：扣案之盜版音樂
    光碟片並非伊所有，當天伊只是和女友己○○去該夜市，要找夜市場主洽談擺攤
    販賣糖果事宜，所以過去和站在夜市左邊的一群人詢問場主何時會來，那群人表
    示不知道後，約隔五至十分鐘，即聽到有人喊不要跑，而那群人集體散開後，伊
    和女友均未跑開，才被警察誤認係攤位主人云云。惟查：右揭事實，業據告訴代
    理人甲○○、乙○○分別於警詢及本院審理時指訴綦詳，且經證人即案發當時亦
    遭員警查獲在另一攤陳列擺設盜版光碟之丙○○於警詢中證述：「（問：你與戊○○有無恩怨糾紛？他在夜市賣光碟有多久時間？何時認識？）我與他沒有恩怨
    糾紛，他在那裡大約賣了一個多月了，九十年八月就認識他了，當時是在逢甲夜
    市認識他的，當時他就在賣盜版光碟。」等語（詳偵查卷第三十七頁），及於偵
    查中亦證述：「（問：戊○○有無在該夜市販賣盜版ＣＤ？）有。他在那裡賣一
    個月，我在那裡賣了三、四次，有看過他，他的攤子離我一百公尺。」等語（詳
    偵查卷第四十二頁）明確；另查獲當時亦在現場之證人丁○○雖於警詢中證述：
    當天伊是在下午四時三十分許，騎乘機車到該夜市找一位姓趙叫阿舜的朋友，而
    當天伊有看到阿舜本人，但未與之說話，伊並不認識戊○○云云，然於本院審理
    中則證述：伊當天是開車載丙○○去該夜市找趙弘順，但去到現場並未看到趙弘
    順云云，核其前後不一之證詞，堪認其證言之憑信性實足懷疑，又被告戊○○於
    警詢中曾供承：「（問：丁○○你是否認識？何關係？有無與丁○○共同販賣盜
    版光碟？）我認識。數面之緣的朋友關係。我沒有跟丁○○一起賣盜版光碟。」
    （詳偵查卷第二十九頁）等語，是證人丁○○稱伊不認識被告戊○○一語，顯屬
    虛妄；而證人丙○○於警詢中證稱：「（問：戊○○、丁○○於夜市從事何事？
    ）丁○○剛當完兵，今天是去夜市找戊○○的。而戊○○是在夜市賣盜版光碟的
    老闆，攤位也是他的。」（詳偵查卷第三十七頁）等語，則堪信為真實，且益徵
    證人丙○○對證人丁○○及被告戊○○均有相當之認識，其前開指證被告戊○○
    係案發當時在該攤位擺設盜版光碟預備販售之人等情，應認與事實相符而堪採信
    。至證人即被告之女友己○○雖於警詢及本院審理中，均為與被告前揭辯詞相同
    之證述，然查，證人己○○既與被告具有密切之男女朋友關係，其為迴護被告利
    益，脫免被告刑責，自無可能期待其為真實之陳述，是其證詞因無更為可信之情
    況擔保，本院認其證詞尚無足採。綜上所述，被告前揭辯詞應係事後卸責之詞，
    實無足採；另按著作權法所稱之「散布」，係指不問有償或無償，將著作之原件
    或重製物提供公眾交易或流通之謂也，該法第三條第一項第十一款定有明文。本
    件被告既明知扣案如附表所示之音樂光碟片均係盜版品，猶在公眾得出入之夜市
    設攤陳列該些盜版光碟供不特定人選購，其主觀上即有意圖散布該些盜版品之犯
    意無訛。此外，扣案如附表所示之音樂光碟片係告訴人滾石國際音樂股份有限公
    司等著作權人公司所享有著作財產權之物，業經告訴代理人等提出被侵害錄音著
    作及權利相關證件清冊附卷可證，復有如附表所示之盜版音樂光碟片五百四十二
    片扣案足資佐證，本件事證明確，被告犯行洵堪認定。
二、按刑法第二條第一項規定：「行為後法律有變更者，適用裁判時之法律，但裁判
    前之法律有利於行為人者，適用最有利於行為人之法律」，此從新從輕規定，以
    適用裁判時之法律為原則，若裁判前之法律有利於行為人者，適用最有利於行為
    人之裁判前法律（包括行為時法與中間法）為例外，且比較裁判時法、中間法及
    行為時法，應就各該法之有關罪刑綜合比較，而非僅以其法定刑之輕重予以比較
    ；又犯罪構成要件因法律之修正致有變更，依修正後之法律，其適用之範圍較諸
    舊法嚴謹，必其行為同時符合修正前、後之法律所規定之犯罪構成要件，始有刑
    法第二條第一項但書之適用問題，最高法院九十一年度台上字第六六五五號裁判
    要旨可供參照，合先敘明。查被告行為後，著作權法第九十三條業於九十二年七
    月九日修正公布施行，並於同年月十一日生效，修正後著作權法第九十三條第一
    項第二款規定：「意圖營利而有下列情形之一者，處二年以下有期徒刑、拘役，
    或併科新臺幣五十萬元以下罰金：二以第八十七條第二款、第三款、第五款或第
    六款之方法侵害他人之著作財產權者。」，與修正前同法第九十三條第三款規定
    ：「有下列情形之一者，處二年以下有期徒刑，得併科新台幣十萬元以下罰金︰
    三以第八十七條各款方法之一侵害他人之著作權者。」不同，前者雖將最低刑調
    降為拘役，但併科罰金之金額則提高為五十萬元，綜合全部結果，本院認以被告
    行為時之法律即修正前著作權法第九十三條第三款之規定較有利於被告，依刑法
    第二條第一項但書規定，應適用修正前之著作權法第九十三條第三款規定論處。
    是核被告所為，係犯修正前著作權法第九十三條第三款之以同法第八十七條第二
    款明知為侵害著作權之物，意圖散布而陳列之方式，侵害他人之著作權罪。公訴
    人以被告前揭犯行，係意圖營利而販賣侵害告訴人公司享有著作財產權之音樂光
    碟片，然查，證人丙○○雖有看到被告在攤位上陳列盜版音樂光碟片，然並未證
    述被告於查獲當天有販賣盜版光碟片之犯行，且查無其他積極證據，足以證明被
    告確有將侵害告訴人公司著作財產權之音樂光碟片賣出之犯行，是其行為應僅止
    於意圖散佈而陳列，附此敘明。被告曾因違反著作權法案件，經臺灣士林地方法
    院以九十年度簡字第五三五號判處有期徒刑四月確定，並於九十年九月十三日易
    科罰金而執行完畢後，五年以內再犯本件有期徒刑以上之罪，為累犯，應依刑法
    第四十七條規定加重其刑。爰審酌被告貪圖個人不法利益，侵害他人智慧財產權
    ，行為殊不足採，且使社會、一般國民同因其侵害智慧財產權行為，付出相當代
    價，及其犯後猶飾詞辯駁，不知悔改等一切情狀，量處如主文所示之刑，並諭知
    易科罰金之折算標準。扣案如附表所示之物，既係被告為警查獲時在該攤位上所
    扣得之物，應係被告所有，且為其供犯罪所用之物，均應依刑法第三十八條第一
    項第二款宣告沒收。
三、公訴意旨另以：被告戊○○基於意圖散布之概括犯意，自九十一年九月中旬某日
    起，至同年十月十七日下午五時為警查獲前止，即在上開夜市設攤，陳列上開光
    碟片，將該等盜版光碟片連續販售而交付予不特定人營利等情，因認被告另涉有
    違反修正前著作權法第八十七條第二款之規定，應依修正前著作權法第九十三條
    第三款之侵害他人著作財產權罪嫌論處云云。然按犯罪事實，應依證據認定之，
    無證據不得推定其犯罪事實。又不能證明被告犯罪者，應諭知無罪之判決，刑事
    訴訟法第一百五十四條、第三百零一條第一項分別定有明文。又認定犯罪事實，
    所憑之證據，雖不以直接證據為限，間接證據亦包括在內，然無論直接或間接證
    據，其為訴訟上之證明，須於通常一般之人均不致於有所懷疑，而得確信其為真
    實之程度者，始得據之為有罪之認定，倘其證明尚未達到此一程度，而有合理性
    懷疑之存在時，即無從為有罪之認定（最高法院著有七十六年臺上字第四九八六
    號判例可資參照）。訊據被告堅詞否認有何連續販賣盜版光碟侵害他人著作財產
    權之犯行；經查，本件被告雖有於前揭時、地，為警查獲意圖散布而陳列盜版光
    碟侵害他人著作財產權之犯行，已如前述，然依據現有卷證資料，對於被告自九
    十一年九月中旬某日起，至同年十月十七日下午五時為警查獲前止，販售盜版音
    樂光碟營利之行為，僅有證人丙○○於警詢、偵查中之唯一證述為據，並無其他
    相關佐證足資補強，再本件被告所犯之罪，依修正前著作權法第一百條前段之規
    定須告訴乃論，而被告縱前有證人丙○○所指販售盜版光碟之犯行，然其所販售
    者是否即係侵害本件告訴權人所享有著作財產權之物，實乏證據證明，是尚難僅
    憑證人之唯一證述，即認定被告確有公訴人所指之前開販售行為；是以，現有事
    證既不足以認定被告前開連續販售行為，本院原應為無罪判決之諭知，惟因公訴
    人認該部分與前開論罪科刑部分有連續犯之裁判上一罪關係，爰不另為無罪之諭
    知。
據上論斷，應依刑事訴訟法第二百九十九條第一項前段，修正前著作權法第九十三條
第三款，刑法第十一條前段、第二條第一項但書、第四十七條、第四十一條第一項前
段、第三十八條第一項第二款，罰金罰鍰提高標準條例第二條，判決如主文。
中      華      民      國    九十二    年      九      月    二十六    日
            臺灣臺中地方法院刑事第十三庭
                                    法  官  許  月  馨
右正本證明與原本無異。
如不服本判決，應於判決送達後十日內向本院提出上訴狀，上訴於臺灣高等法院臺中
分院（須附繕本）。
                                    書記官
中      華      民      國    九十二    年      九      月    二十九    日
附錄本案論罪科刑法條全文
著作權法第八十七條第二款
明知為侵害著作權之物而散布或意圖散布而陳列或持有或意圖營利而交付者。
著作權法第九十三條第三款
有下列情形之一者，處二年以下有期徒刑，得併科新台幣十萬元以下罰金：
三、以第八十七條各款方法之一侵害他人之著作權者。


司法院資訊處製作；財團法人民間司法改革基金會備份。
